---
title: "Tutorial Regressione Ridge"
site: bookdown:: bookdown_site
output: bookdown::gitbook
documnetclass:book
---

# Uso della regressione Ridge per dati biomedici

I dati provengono da uno studio che riguarda l'uso della macchina da perfusione ipotermica ossigenata per conservare i fegati fino al loro utilizzo per il trapianto. 

## Analisi

Prima di cominciare, è necessario caricare i pacchetti *glmnet* e *dplyr*. La funzione *pacman* controlla che tutti i pacchetti utili siano stati installati, e se non lo sono li installa.  

```{r,message=FALSE, warning=FALSE}
if(!require(pacman)) install.packages('pacman', dependencies = T)

pacman::p_load(dplyr,
               here,
               knitr,
               magrittr,
               readxl,
               tidyverse)
```

Importiamo il set di dati dalla tabella excel.

```{r,message=FALSE, warning=FALSE}
wdir <- here::here()
input_data <- file.path(wdir, 'data')

db <- read_excel(file.path(input_data,'liver_forThesis.xlsx'))
```

**Estraiamo dalla tabella i dati che ci interessano del ricevente e del donatore:**
la tabella contiene un grande numero di variabili, solo una ventina di queste sono variabili di interesse per il nostro modello, quindi creiamo un vettore di stringhe con i nomi delle variabili di interesse e usiamo la funzione *select* per estrarre i dati. 
```{r, message=FALSE, warning=FALSE}
varnames <- c('AnniOLT',
              'Sex',
              'RangoOLT',
              'BMI',
              'MeldOLT',
              'CreaOLTreal',
              'Dialysis',
              'PrevAbdSurg',
              'LifeSupp',
              'Ascites',
              'PortalThromb',
              'HCC',
              'AgeD',
              'BMID',
              'SteaMacro',
              'D-MELD',
              'BAR',
              'DRI',
              'CIT',
              'RWIT',
              'GraftWeight',
              'GRWR',
              'EAD_Olthoff',
              'PeakALT')

db <- db %>% 
  dplyr::select(varnames)
```

La variabile di outcome è PeakALT, che indica il picco di transaminasi (glutammato-piruvato transaminasi), evidenzia la presenza di un danno epatico. 
Prima di procedere con la separazione dei predittori dalle risposte è necessario lavorare sulle variabili che non restituiscono un valore numerico. Vogliamo trasformare i 'yes' e i 'no' in numeri, a questo proposito creiamo una funzione, in modo da poter applicare la trasformazione un'unica volta su tutte le variabili con queste caratteristiche, che selezioniamo come abbiamo fatto prima usando un vettore di stringhe contenente i nomi corrispondenti delle variabili da trasformare. 

```{r,message=FALSE, warning=FALSE}
my_function_01 <- function(x){
  ifelse(x=='no',0,ifelse(x=='yes',1,NA))
}

varno <- c('Dialysis','PrevAbdSurg','LifeSupp','Ascites','PortalThromb', 'HCC','EAD_Olthoff')

db <- db %>% 
  mutate_at(vars(varno), funs(my_function_01))
```


```{r,message=FALSE, warning=FALSE}
db$Sex<-as.factor(db$Sex)
db$RangoOLT<-as.factor(db$RangoOLT)

db$PeakALT<-as.numeric(db$PeakALT)
db$BMID<-as.numeric(db$BMID)
db$SteaMacro<-as.numeric(db$SteaMacro)
db$CIT<-as.numeric(db$CIT)
db$RWIT<-as.numeric(db$RWIT)

db<-na.omit(db)
```

**Separiamo i predittori dalle risposte.** 
```{r, message=FALSE, warning=FALSE}
y<-db$PeakALT
x<-(db[,1:(ncol(db)-2)]) 
```

```{r}

head(x)
```

### Costruzione del modello

Per costruire la matrice del modello lineare usiamo *model.matrix*. 

Il primo argomento esplicita la forma del modello.

Il secondo argomento contiene i dati da usare come predittori. 

Usiamo la funzione *scale* per scalare e centrare x (la regressione Ridge necessita questo passaggio).

```{r,message=FALSE, warning=FALSE}
x<-model.matrix(y~., data=x)
z=scale(x,FALSE,FALSE)
require (glmnet)
```
Impostiamo un valore seed in modo che i risultati siano riproducibili
e non cambino ogni volta che viene eseguito il programma
```{r,message=FALSE, warning=FALSE}
set.seed(123)
```
###Cross-validation

**Vogliamo fare una stima dei valori ottimali per il parametro di regolarizzazione.**

Per fare la cross validation usiamo la funzione *cv.glmnet*. 

Questa funzione richiede come primo argomento la matrice dei predittori, come secondo il vettore delle risposte. 

*Family* indica la popolazione da cui sono estratte le osservazioni nel vettore delle risposte. 
Pu? variare tra: *gaussian, binomial, cox, poisson, multinomial, mgaussian*. In questo caso la variabile di outcome è quantitativa quindi usiamo *gaussian*, se fosse stata categorica avremmo scelto *binomial*. 

La funzione *cv.glmnet* restituisce un vettore *lambda* contenente tutti i valori usati come parametro di regolarizzazione, un vettore contenente l'errore (*cvm*) per ogni valore del parametro (questo vettore ha la stessa lunghezza del vettore *lambda*). 

Infine restituisce i due valori: *lambda.min* (il valore del parametro che minimizza cvm) *lambda.1se* (il massimo valore del parametro lambda, tra quelli che mantengono l'errore vicino all'errore minimo entro un certo range)

```{r,message=FALSE, warning=FALSE}
Lambda_ridge<-cv.glmnet(z,y, family="gaussian")
Lambda_ridge
```
La funzione restituisce per ogni valore di lambda il numero di coefficienti stimati diversi da zero. In questo caso con *lambda.1se* sono tutti nulli (tranne l'intercetta). 

Per estrarre i coefficienti che si trovano usando come parametro di regolarizzazione *lambda.min* usiamo la funzione *coef(...)* del pacchetto *glmnet*.

```{r,message=FALSE, warning=FALSE}
coefficienti<-coef(Lambda_ridge, s=Lambda_ridge$lambda.min)   
data.frame(variables=rownames(coefficienti),coefficients=coefficienti[,1]) %>%kable
```
Alcuni coefficienti non compaiono perché la loro stima ? ridotta completamente a 0. 

Usando la funzione *plot* otteniamo un grafico con l'MSE per i valori di lambda (cross validation error). Le barre di errori riportano i valori pi? alto e pi? basso della standard deviation, sempre rispetto ai valori di lambda utilizzati. Le linee tratteggiate corrispondono a *lambda.1se* e *lambda.min*. 
```{r,message=FALSE, warning=FALSE}
plot(Lambda_ridge)
```

###Regolarizzazione

Applichiamo la regressione Ridge. 
Usiamo la funzione *glmnet*. 

Come *cv.glmnet* ha come primo argomento la matrice dei predittori, come secondo il vettore delle risposte. 

*Family* indica la popolazione da cui sono estratte le osservazioni nel vettore delle risposte. 

*alpha* varia tra "0" e "1", con "0" esegue la regressione Ridge, con "1" usa il metodo Lasso.

```{r, message=FALSE, warning=FALSE}
RegCoef<-glmnet(z,y,family = "gaussian",alpha = 0)
data.frame(Df = RegCoef$df, Dev = RegCoef$dev.ratio, Lambda = RegCoef$lambda) %>% kable() 
```

Per fare il grafico dei coefficienti ottenuti con *glmnet* usiamo la funzione *plot* e usiamo *abline* per aggiungere una linea verticale nel grafico, in corrispondenza dei valori di lambda: *lambda.min* e *lambda.1se*.

```{r, message=FALSE, warning=FALSE}
plot(RegCoef, xvar="lambda", lwd=1.8)

abline(v=log(Lambda_ridge$lambda.1se))
abline(v=log(Lambda_ridge$lambda.min))
```

```{r,message=FALSE, warning=FALSE}
plot(RegCoef, xvar="lambda",ylim=c(-1.5,1.5), lwd=1.8 )
abline(v=log(Lambda_ridge$lambda.1se))
abline(v=log(Lambda_ridge$lambda.min))
```

estraiamo i coefficienti stimati usando come parametro di regolarizzazione *lambda.1se*

```{r,message=FALSE, warning=FALSE}
coefr<-coef(RegCoef, s=Lambda_ridge$lambda.1se)
data.frame(variables=rownames(coefr),coefficients=coefr[,1]) %>%kable

```
In questo caso compaiono tutti i coefficienti perché stiamo utilizzando la regressione Ridge, che non elimina nessun predittore dal modello (i *nonzero* sono 22).


Estraiamo i coefficienti stimati usando come parametro di regolarizzazione *lambda.min*

```{r,message=FALSE, warning=FALSE}
coefr2<-coef(RegCoef, s=Lambda_ridge$lambda.min)
data.frame(variables=rownames(coefr2),coefficients=coefr2[,1]) %>%kable
```

Nel secondo caso le stime aumentano, però i predittori che risultano più influenti sul modello sono gli stessi per entrambi i valori di lambda: *LifeSupp, Ascites, GRWR*.
Mentre le variabili meno influenti nel modello sono *GraftWeight*, *D-MELD* e *CIT*. 

